臺北高等行政法院判決
　　　　　　　　　　　　　　　　　96年度訴字第01032號
　　　　　　　　　　　　　　　.
原　　　告　甲○○
被　　　告　勞工保險局
代　表　人　乙○○（總經理）
訴訟代理人　戊○○
　　　　　　丁○○
　　　　　　丙○○
上列當事人間因勞保事件，原告不服行政院勞工委員會中華民國
96年1 月26日勞訴字第0950047529號訴願決定，提起行政訴訟。
本院判決如下：
　　主  文
原告之訴駁回。
訴訟費用由原告負擔。
　　事  實
壹、事實概要：
    緣宜蘭縣製茶業職業工會被保險人即原告以因腰椎狹窄併腰
    神經根壓迫術後致殘，檢據申請殘廢給付，業經被告審查，
    乃於民國（下同）95年6 月28日以第000000000000號核定通
    知書核定原告之殘廢程度符合勞工保險條例第53條即勞工保
    險殘廢給付標準表9 項第13等級，按審定殘廢之當月起6 個
    月平均月投保薪資新台幣（下同）27,000元（日給付額900
    元），發給第13等級普通傷病殘廢給付60日，計54,000元。
    原告不服，向勞工保險監理委員會申請審議，亦經該會於95
    年11月7 日以95保監審字第2859號審定書審定申請審議駁回
    ，提起訴願，經遭駁回，遂向本院提起行政訴訟。原告未於
    言詞辯論期日到場。
貳、兩造聲明：
一、原告聲明：
(一)訴願決定、爭議審定及原處分均撤銷。
(二)被告應依勞工保險殘廢給付標準表之系列10下肢系列第138
    項第4 級，給付740 日，扣除前已給付60日，應再給付680
    日，計612,000 元。
二、被告聲明：
    原告之訴駁回。
參、兩造之陳述：
一、原告主張之理由：
(一)依勞工保險條例第53條規定，被保險人因普通傷害或罹患普
    通疾病，如身體遺存障害，適合殘廢給付標準表規定之項目
    ，並經保險人自設或特約醫院診斷為永久殘廢者，得按其平
    均月投保薪資，依同表規定之殘廢等級及給付標準，1 次請
    領殘廢補助費，殘廢給付標準如附表2 。被保險人領取普通
    傷病給付期滿，或普通傷病經治療1 年以上尚未痊癒，如身
    體遺存障害，適合殘廢給付標準規定之項目，並經保險人自
    設或特約醫院診斷為永不能復原者，得比照前項規定辦理。
    （細則第76、77、78條）。同表附表2 勞工保險殘廢給付標
    準表規定：1 「精神神經障害」附註1 規定「精神、神經障
    害等級」之審定基本原則：綜合其病灶症狀，對於永久喪失
    勞動能力與影響日常生活或社會生活活動狀態及需他人扶助
    之情況依左列各項狀況定其等級。於審定時，須有精神科、
    神經科、神經外科等專門醫師診斷證明資料為依據。同表1
    「精神神經障害」附註7 「外傷後疼痛症群」障害等級之審
    定：傷後疼痛症候群：外傷後疼痛之特別形態，因四肢或其
    他神經不完全損傷而生之所謂「Castalia」，於自然經過仍
    不消退，由醫學上可予證明者，所謂「Castalia」是指持續
    性頑固性疼痛、或神經疼痛、及神經、麻痺，因神經疼痛麻
    痺、各種動作神經、麻痺。(一)由於腦神經及脊椎神經之外傷
    或其他原因之神經痛，依其疼痛發作頻度，疼痛強度與持續
    時間及疼痛原因之他覺所見，對於疼痛影響勞動能力等判定
    其等級。及系列10下肢系列第138 項「兩下肢均遺存顯著障
    害者」4 級740 日。同條例第28條規定：保險人為審核保險
    給付或勞工保險監理委員會為審議保險爭議事項，必須時得
    向投保單位，特約醫療院所或其他有關機關調查被保險人與
    保險有關之文件。同條例第56條規定：保險人於審核殘廢給
    付認為有複檢必要時，得另行指定醫院或醫師複檢。同條例
    施行細則第61條規定：勞工保險監理委員會為審議保險爭議
    案件或保險人為核定保險給付認為必要時，得向被保險人、
    受益人、投保單位、各該醫院、診所或經領有執業執照之醫
    師、助產士要求提出報告、或派員調閱各該醫院、診所及投
    保單位之病歷、薪資帳冊，檢查化驗紀錄或Ｘ光照片，被保
    險人、受益人、投保單位，各該醫院、診所及領有執業執照
    之醫師或助產士均不得拒絕。
(二)原告以財團法人國泰綜合醫院94年11月28日因腰椎狹窄、失
    穩，開具勞工保險殘廢診斷書：傷病名稱：腰椎狹窄、失穩
    。治療經過：多等腰椎退化性骨關節炎Ll-L5 併失穩及第3
    、4 、5 節狹窄。病歷號碼：0000000-0 。殘廢遠因：腰椎
    。精神遺存障害：職業功能、社交功能退化，經長期精神復
    健治療後，身體能力仍存，終身僅可從事輕便工作。肌力程
    度及巴金森症患者肢體狀態：左側- 下肢。工作能力：終身
    僅可從事輕便工作。肢體障害關節各關節可活動範圍度數表
    ：頸、胸椎、腰：屈曲前屈20度、伸展後曲20度、活動範圍
    、40度及Ｘ光照片，申請殘廢給付於95年1 月19日核定不予
    給付。原告不服，再以宜蘭縣羅東博愛醫院看診，經羅東博
    愛醫院出具之勞工保險殘廢診斷書載：傷病名稱：腰椎狹窄
    併腰神經根壓迫。治療經過：94年1 月4 日於國泰醫院行腰
    椎手術、術後仍有雙下肢麻木、神經性跛行、無法負重工作
    。病歷號碼：0000000 。殘廢遠因：腰椎手術。殘廢部位：
    腰椎。肌力程度及巴金森症患者肢體狀態：左側-下肢、右
    側-下肢。工作能力：終身僅可從事經便工作。其他補充說
    明：雙下肢肌力減退，只能行走100-200 公尺。及國泰綜合
    醫院乙種診斷證明書：應診日期：自94年1 月3 日至94年1
    月14日。科別：神經外科。病歷號碼：0000000-0 。病名：
    第3 、4 、5 腰椎狹窄。醫師囑言：94年1 月3 日入院，94
    年1 月4 日行腰椎減壓手術，94年1 月14日出院續門診追綜
    治療背架使用。及羅東博愛醫院診斷證明書：科別：神經外
    科。診斷：腰椎狹窄併神經病變。處理意見：95年2 月16日
    及95年2 月20日門診，下肢麻木，藥物治療中。被保險人適
    合殘廢給付標準表規定之項目，(10)下肢系列遺存顯著運動障
    害第138 項兩下肢均遺存顯著運動障害者第4 級740 日，附
    註5 、運動神經障害：全部神經或多數之神經麻痺時，比照
    上肢附註5 之運動神經障害之(三)規定審定之（上肢障害附註
    5 、運動神經障害：3 、全部神經或多數之神經麻痺時，得
    按其引起自動運動障害之程度與範圍，參考同一上肢「喪失
    機能」或「遺存顯著運動障害」定之）。原告的雙下肢麻木
    神經傷害造成的無力及跛行現象，神經傷害造成的顯著運動
    障害以附註5 、運動神經障害甚明。並非以附註3 「生理運
    動障害」範圍來呈現（如台閩地區勞工保險局函69年10月3
    日勞（現）字第48638 號，生理運動障害範圍之用）。而是
    以肌力缺損範圍主要涉及左右下肢關節，肌力測驗圖來表現
    正常肌力表現，顯著運動障害即表示非常嚴重造成的無力及
    跛行現象（肌力等級區分：0 分：毫無肌力。1 分：只有輕
    微的擺動。2 分：無重力負荷下，肌力可以移動關節。3 分
    ：在重力負荷下，肌力可以移動關節。4 分：大於3 小於5
    ，肌力可以移動並對抗主動阻力，通常再分為4 、4+，4++
    。5 分：正常。）
(三)被告應依行政程序法第11條規定辦理，第1 項行政機關之管
    轄權，依其組織法規或其他行政法規定之。依據法規將一事
    務分配於各行政機關之準據，其一方面劃分各行政機關之任
    務範圍，他方面確定各該行政機關處理行政事務之權責領域
    （管轄權）。行政機關管轄權所及之事項及權責謂之「權限
    」。行政機關管轄權之規定屬於行政組織法之範疇，行政機
    關依法規對於某行政事務具有管轄權。管轄權是中央行政院
    衛生署及地方醫院「專屬管轄」及「事務權限」，是否應以
    法律授權依據符合中央法規標準法第5 條規定之憲法第170
    條：「立法院三讀通過，總統公布」。被告管轄權是依勞工
    保險條例及法律授權依據，中央法規標準法第7 條：各機關
    依其法定職權或基於法律授權訂定之命令，勞工保險診斷書
    殘廢書內容依據勞工保險殘廢給付標準表之規定為標準。被
    告審核殘廢給付之承辦人員均為一般行政人員，又常涉及專
    業醫理之判定，勞工保險監理委員會其殘廢之特約專業醫師
    ，是否有此特約專業醫師之法定編制（鈞院90年度訴字第54
    77號及最高行政法院93年度判字第18號參照），但始終未見
    被告之其他特約醫療院所之複檢證明。試問：勞工保險監理
    委員會特約醫師於法律上是否有法定之診斷權責，勞工保險
    條例第56條所謂「複檢」，應是由保險人指定醫院或醫生，
    被保險人再親自至指示之醫院或醫生複檢才屬公平。最了解
    原告症狀者只有原告之主治醫師，原告永久只能從事輕便之
    工作，不能從事過重之工作，且永遠不能復原，有原告之主
    治醫師證明可證。應依行政程序法第11條第l 項，必須具有
    組織規範，組織規範作為依據就具有合法性的判斷，故有行
    政院衛生署管轄權或專業醫師管轄診斷證明為依據，原告之
    病症，有勞工保險診斷書殘廢書及國泰綜合醫院診斷證明書
    、及羅東博愛醫院診斷證明書醫師證明事實，被告不能僅憑
    臆測、推斷。
(四)被告應遵守行政正當程序，被告之重大瑕疵，違反行政程序
    法第11條之規定。事實上及程序上的瑕疵，形式性程序未遵
    守，原告程序性權利未獲保障，有違誠信原則。如一般原理
    原則、明確性原則、平等原則、比例原則、誠信原則、有利
    不利一併注意原則、裁量濫用禁止原則，均有適用之餘地，
    司法院釋字第469 號解釋：法律規定之內容非僅屬授予國家
    機關推行公共事務之權限，而其目的係為保護人民生命、身
    體及財產等法益，且法律對主管機關執行職務行使公權力之
    事項規定明確，該管機關公務員依此規定對可得特定之所負
    作為義務已無不為之裁量餘地，猶因故意或過失怠於執行職
    務，致特定人之自由或權利遭受損害。
二、被告主張之理由：
(一)按「保險人為審核保險給付或勞工保險監理委員會為審議保
    險爭議事項，必要時得向投保單位、特約醫療院、所或其他
    有關機關調查被保險人與保險有關之文件。」「被保險人因
    普通傷害或罹患普通疾病，經治療終止後，如身體遺存障害
    ，適合殘廢給付標準表規定之項目，並經保險人自設或特約
    醫院診斷為永久殘廢者，得按其平均月投保薪資，依同表規
    定之殘廢等級及給付標準，1 次請領殘廢補助費，．．．。
    被保險人領取普通傷病給付期滿，或其所患普通傷病經治療
    1 年以上尚未痊癒，如身體遺存障害，適合殘廢給付標準規
    定之項目，並經保險人自設或特約醫院診斷為永不能復原者
    ，得比照前項規定辦理。」「保險人於審核殘廢給付認為有
    複檢必要時，得另行指定醫院或醫師複檢。」勞工保險條例
    第28條、第53條及第56條分別定有明文。次按「依本條例第
    53條或第54條請領殘廢給付者，應備左列書件：1 、殘廢給
    付申請書。2 、給付收據。3 、殘廢診斷書。4 、經Ｘ光檢
    查者，附Ｘ光照片。前項殘廢診斷書由應診之全民健康保險
    特約醫院或診所出具。在本條例施行區域外致殘者，得由原
    應診之醫院或診所出具。保險人審核殘廢給付，除得依本條
    例第56條規定指定全民健康保險特約醫院或診所或醫師複檢
    外，並得通知出具殘廢診斷書之醫院或診所檢送必要之檢查
    紀錄或有關診療病歷。」亦分別為同條例施行細則第76條所
    明定。復按，勞工保險條例第53條附表即殘廢給付標準表「
    神經障害」系列第9 障害項目「神經系統之病變，由醫學上
    可證明局部遺存頑固神經症狀者。」為第13等級殘廢，給付
    標準60日。另該障害系列附註1 規定略以：「精神、神經障
    害等級之審定基本原則：綜合其病灶症狀，對於永久喪失勞
    動能力與影響日常生活或社會生活活動狀態及需他人扶助之
    情況依左列各項狀況定其等級。於審定時，須有精神科、神
    經科、神經外科等專門醫師診斷證明資料為依據。．．．(六)
    通常無礙勞動，但在醫學上可證明其精神、神經遺存障害者
    ：適用第13等級」。
(二)原告於95年5 月15日以因腰椎狹窄併腰神經根壓迫術後申請
    殘廢給付，據羅東博愛醫院95年5 月3 日開具之殘廢診斷書
    載，原告因上症於93年12月3 日于該院初診，94年1 月4 日
    經國泰醫院行腰椎手術治療，至95年5 月3 日診斷殘廢日止
    共門診4 次，殘廢詳況欄其兩上肢肌力5 分，兩下肢肌力4-
    5 分，語言、意識、呼吸均正常，可自力行走，起臥正常，
    終身僅可從事輕便工作，自行進食，大小便、沐浴可自理，
    其他補充說明載：雙下肢肌力減退、只能行走100-200 公尺
    。經被告調取原告磁振影像檢查報告、肌電圖連同上開殘廢
    診斷書等資料，送請被告特約專科醫師審查，醫理見解：「
    腰椎狹窄併腰神經根病變，致兩下肢輕度無力及麻木，肌力
    為4-5 分之間，神經學檢查證實相關病變，目前行走、日常
    生活皆可正常自理，殘廢程度符合第9 項第13等級」；被告
    乃依上揭規定綜合審酌核定原告所請按殘廢給付標準表第9
    項第13等級發給。
(三)惟查，被告審核殘廢給付之承辦人員均為一般行政人員，而
    殘廢給付之申請給付與否及等級之判定，又常涉及專業醫理
    之判斷，並非被告一般承辦人員所能逕行認定，故被告於審
    核給付案件時，除以被保險人或受益人檢附之保險資料、診
    斷書等書面資料予以審核外，如有必要，亦須另外徵詢專科
    醫師意見或實地派員訪查瞭解實情等，故法令明文規定被告
    或勞工保險監理委員會為審核保險給付或爭議事項，得調查
    有關之文件，得另行指定醫院或醫師複檢、並得通知出具診
    斷書之醫院診所檢送必要之有關診療病歷等，即雖以專門醫
    師診斷證明為依據，在無法確定殘廢等級及給付與否之前，
    尚須審酌相關病歷檢查報告、訪查報告及特約專科醫師提供
    之專業意見等，以為審核之依據，然最終審查之核定權仍在
    被告。本件依原告檢附之羅東博愛醫院殘廢診斷書等書面資
    料，據其殘廢診斷書所載略以：「傷病名稱：甲○○因腰椎
    狹窄併腰神經根壓迫。初診日期：93年12月3 日。治療經過
    ：94年1 月4 日於國泰醫院行腰椎手術，術後仍有雙下肢麻
    木，神經性跛行，無法負重工作。門診診療期間：93年12月
    3 日至95年5 月3 日共門診4 次。殘廢詳況：神經障害，其
    兩上肢肌力5 分、兩下肢肌力4-5 分，可自力行走，起臥正
    常，日常生活起居皆可自理，終身僅可從事輕便工作．．．
    。其他補充說明：雙下肢肌力減退，只能行走100 至200 公
    尺」等語。則本件被告以原告檢附之前揭診斷書及檢查報告
    等書面資料，送請被告特約專科醫師，據其審查意見已如前
    述。原告不服原核定，向勞工保險監理委員會申請審議，復
    經該會移請其特約專科醫師審查意見所載略以：「本病人因
    腰椎狹窄併腰神經根壓迫術後活動受限申請殘廢給付。依據
    羅東博愛醫院殘廢證明，雙下肢肌力4-5 ，終身僅可從事輕
    便工作，本病人肌力4-5 ，肌力5 為完全正常，肌力4 只略
    低於正常，可從事一般粗重性工作，不必終身僅從事輕便工
    作，勞保局依第9 項第13等級殘廢已為合理。」
(四)被告經綜合審查認原告之殘廢程度，符合勞工保險殘廢給付
    標準表第9 項第13等級，按審定殘廢之當月起6 個月平均月
    投保薪資27,000元（日給付額900 元），發給第13等級普通
    傷病殘廢給付60日，計54,000元，並無違法或不當。
　　理  由
甲、程序方面：
    本件原告經合法通知，無正當理由未於言詞辯論期日到場，
    查無行政訴訟法第218 條準用民事訴訟法第386 條所列各款
    情事，爰依行政訴訟法第218 條準用民事訴訟法第385 條之
    規定，准被告聲請，由其一造辯論而為判決。
乙、實體方面：
壹、兩造陳述要旨：
一、原告主張伊雙下肢麻木神經傷害造成的無力及跛行現象，係
    屬勞工保險條例第53條附表「神經障害」系列附註5 運動神
    經障害之「顯著運動障害」，而非附註3 之「生理運動障害
    」，且僅開具殘廢診斷証明書之國泰綜合醫院、羅東博愛醫
    院具有組織規範依據，方有權力為合法性的判斷，無論被告
    特約醫師或勞工保險監理委員會特約醫師，於法律上均無診
    斷權責等語。
二、被告則以殘廢等級之核定權在於被告，本件經被告醫師核定
    原告仍可從事一般粗重性工作，而非終身僅從事輕便工作，
    未達遺存顯著障害程度，僅符合勞工保險殘廢給付標準表第
    9 項第13等級，原處分並無違誤等語置辯。
貳、兩造不爭之事實、認定事實所憑証據及兩造爭點：
    如事實欄所述之事實，業據提出殘廢診斷証明書、被告特約
    專科醫師審查意見、監理會特約專科醫師審查意見、病歷紀
    錄為証，為兩造所不爭執，堪信為真，兩造爭點厥為：原告
    是否終身僅可從事輕便工作？是否已達遺存顯著障害程度？
參、本件應適用之法條：
一、勞工保險條例第28條：「保險人為審核保險給付或勞工保險
    監理委員會為審議保險爭議事項認有必要者，得向被保險人
    、受益人、投保單位、各該醫院、診所或領有執業執照之醫
    師、助產士等要求提出報告，或調閱各該醫院、診所及投保
    單位之病歷、薪資帳冊、檢查化驗紀錄或放射線診斷攝影片
    （Ｘ光照片）及其他有關文件，被保險人、受益人、投保單
    位、各該醫院、診所及領有執業執照之醫師或助產士等均不
    得拒絕。」。
二、勞工保險條例第53條：「被保險人因普通傷害或罹患普通疾
    病，經治療終止後，如身體遺存障害，適合殘廢給付標準表
    規定之項目，並經保險人自設或特約醫院診斷為永久殘廢者
    ，得按其平均月投保薪資，依同表規定之殘廢等級及給付標
    準，1次請領殘廢補助費，．．．。被保險人領取普通傷病
    給付期滿，或其所患普通傷病經治療1年以上尚未痊癒，如
    身體遺存障害，適合殘廢給付標準規定之項目，並經保險人
    自設或特約醫院診斷為永不能復原者，得比照前項規定辦理
    。」。
三、勞工保險條例第56條：「保險人於審核殘廢給付認為有複檢
    必要時，得另行指定醫院或醫師複檢。」。
四、勞工保險條例施行細則第76條：「依本條例第53條或第54
    條請領殘廢給付者，應備左列書件：1、殘廢給付申請書。2
    、給付收據。3、殘廢診斷書。4、經Ｘ光檢查者，附Ｘ光照
    片。前項殘廢診斷書由應診之全民健康保險特約醫院或診所
    出具。在本條例施行區域外致殘者，得由原應診之醫院或診
    所出具。保險人審核殘廢給付，除得依本條例第56條規定指
    定全民健康保險特約醫院或診所或醫師複檢外，並得通知出
    具殘廢診斷書之醫院或診所檢送必要之檢查紀錄或有關診療
    病歷。」。
五、勞工保險條例第53條附表即殘廢給付標準表「神經障害」系
    列第8障害項目「中樞神經系統機能遺存顯著障害，終身祇
    能從事輕便工作者。」為第7等級殘廢，給付標準440日及第
    9障害項目「神經系統之病變，由醫學上可證明局部遺存頑
    固神經症狀者。」為第13等級殘廢，給付標準60日。另該障
    害系列附註1規定略以：「精神、神經障害等級之審定基本
    原則：綜合其病灶症狀，對於永久喪失勞動能力與影響日常
    生活或社會生活活動狀態及需他人扶助之情況依左列各項狀
    況定其等級。於審定時，須有精神科、神經科、神經外科等
    專門醫師診斷證明資料為依據。．．．(六)通常無礙勞動，但
    在醫學上可證明其精神、神經遺存障害者：適用第13等級」
    。
肆、本院之判斷：
一、被告就「被保險人達於何種殘廢等級」，有法定之審核、認
    定職權，法院就其專業判斷，原則上應予尊重：
（一）按勞工保險條例第53條附表（即勞工保險殘廢給付標準表
      ）之立法結構，係以「身體障害狀態」之程度為基準，來
      區分殘廢之等級，被保險人症狀達於何種殘廢等級？被告
      須基於法定職權加以認定，並決定是否核發殘廢給付。於
      「神經障害」等級之審定，須綜合其病灶症狀，對於永久
      喪失勞動能力、影響日常生活或社會生活活動狀態及需他
      人扶助之情況，作綜合性之審查，以認定殘廢等級。此種
      殘廢等級之認定，涉及醫理專業領域，非醫理專業人員無
      力負荷，勞工保險局組織條例第11條第2項因而規定「被
      告得視業務需要聘用兼任醫師12人至20人」，以實現被告
      之審核、認定職權，被告容有判斷空間；又為增加被告職
      權認定之準確性，勞工保險條例第28條、第56條規定保險
      人（即被告）為審核保險給付，「得調查有關之文件」、
      「得另行指定醫院或醫師複檢」，故被告於審核保險給付
      案件時，為達「認定殘廢等級之目的」，除以被保險人或
      受益人檢附之資料、診斷書等書面資料予以審核外，如有
      必要，亦得另外徵詢專科醫師意見或實地派員訪查瞭解實
      情，以作為裁量之基礎，此即被告就殘廢等級之「法定審
      核及認定職權」。行政院衛生署89年3月17日衛署醫字第
      8901311 9號函釋謂：「診斷書內容，係由醫師依病人病
      情或依該病人之病歷據實填載，而非依病人要求出具，至
      於該診斷書所載之病情是否符合殘障給付標準，係由該殘
      障給付主管機關逕依權責認定。」，與前揭意旨相符，行
      政機關予以採用，自無不當。
（二）前揭殘廢等級之認定職權，涉及專業性、經驗性之判斷，
      基於法院審查能力有限，及司法、行政權分立之原則，法
      院原則上承認行政機關就此等事項之決定，有「判斷餘地
      」。但如行政機關之判斷有恣意濫用及其他違法情事，亦
      應承認法院得例外加以審查，其可資考量之情形包括：1
      、行政機關所為之判斷，是否出於錯誤之事實認定或錯誤
      之資訊。2、行政機關之判斷，是否有違一般公認之價值
      判斷標準。3、行政機關之判斷，是否違反法定之正當程
      序。4、作成判斷之行政機關，其組織是否合法且有判斷
      之權限。5、行政機關之判斷，是否出於與事物無關之考
      量，亦即違反不當連結之禁止。6、行政機關之判斷，是
      否違反相關法治國家應遵守之原理原則，如平等原則、公
      益原則等，仍應由法院審查（釋字第553號解釋理由書、
      釋字第319號翁岳生等3位大法官所提不同意見書、並參照
      學者通說見解）。
（三）可知關於被保險人中樞神經系統機能是否達於「遺存顯著
      障害，終身祇能從事輕便工作」之程度，其他醫師之判定
      ，與被告特約醫師所為之判定不同時，因審查核定之法定
      權限在於被告，最終之認定權仍在於被告，除非被告審查
      認定程序有前述違誤，本院均應予以尊重，原告主張被告
      特約醫師「無權認定」云云，尚有誤會。
三、本件被告所聘審查醫師就原告症狀所為之判斷，並無違法情
    事，其判斷應予尊重。
（一）本件原告雖持國泰綜合醫院、羅東博愛醫院開具審定殘廢
      之勞工保險殘廢診斷書主張伊終身僅能從事輕便工作，主
      張伊已達遺存顯著障害之程度，惟查：
    １、經被告調取原告磁振影像檢查報告、肌電圖連同上開殘
        廢診斷書等資料，送請被告特約專科醫師審查，醫理見
        解：「腰椎狹窄併腰神經根病變，致兩下肢輕度無力及
        麻木，肌力為4-5分之間，神經學檢查證實相關病變，
        目前行走、日常生活皆可正常自理，殘廢程度符合第9
        項第13等級」，該判斷已敘明其認定並未遺存顯著障害
        之理由，並非基於錯誤之資訊，亦未違反法定正當程序
        、一般公認之價值判斷、不當連結之禁止、平等原則、
        公益原則，難謂有何違法之處，其專業判斷就「終身是
        否僅能從事輕便工作」之點，雖與國泰綜合醫院、羅東
        博愛醫院之醫師不同，但何者較為正確？乃屬見仁見智
        之問題。
     2、本件經再送勞工保險監理委員會之特約專科醫師審查結
        果認為：「本病人因腰椎狹窄併腰神經根壓迫術後活動
        受限申請殘廢給付。依據羅東博愛醫院殘廢證明，雙下
        肢肌力4-5 ，終身僅可從事輕便工作，本病人肌力4-5
        ，肌力5 為完全正常，肌力4 只略低於正常，可從事一
        般粗重性工作，不必終身僅從事輕便工作，勞保局依第
        9 項第13等級殘廢已為合理。」，亦認為被告所聘醫師
        之審查結果正確，且已敘明其專業判斷之認定理由，該
        認定本院即應予以尊重。至其「妥當性」如何，並非本
        院審查之範圍，原告主張應以國泰綜合醫院、羅東博愛
        醫院醫師之認定為準云云，尚不足採。
（二）本件被告雖未再送複檢即逕行認定殘廢等級，惟勞工保險
      條例第56條規定保險人（即被告）為審核保險給付，「得
      」另行指定醫院或醫師複檢，只是被告認為症狀未臻明確
      無法作等級認定時，可得指定醫院或醫師複檢，若被告認
      為症狀已臻明確，已足認定等級時，亦可自行認定，並非
      「一定要」指定醫院或醫師複檢。本件被告以原告腰椎狹
      窄併腰神經根壓迫術後症狀已臻明確，已足認定殘廢等級
      ，因而未送複檢逕行認定，並無不合。
四、綜上所述，原處分認定原告僅成立第9 項第第13等殘廢給付
    ，尚無違誤，原審議及訴願決定遞予維持，亦屬正確。原告
    徒執前詞，訴請撤銷，並請求被告應依第138 項第4 級，再
    核付612,000 元，為無理由，應予駁回。
肆、兩造其餘攻擊防禦方法均與本件判決結果不生影響，故不逐
    一論述，併此敘明。
據上論結，本件原告之訴為無理由，依行政訴訟法218 條、第98
條第1項前段，民事訴訟法第385 條第1項前段，判決如主文。
中　　華　　民　　國　　96　　年　　9　　 月　　19　　日
                  第二庭審判長法  官  徐瑞晃
                              法  官  蕭惠芳
                              法  官　畢乃俊
上為正本係照原本作成。
如不服本判決，應於送達後20日內，向本院提出上訴狀並表明上
訴理由，如於本判決宣示後送達前提起上訴者，應於判決送達後
20日內補提上訴理由書（須按他造人數附繕本）。
中　　華　　民　　國　　96　　年　　9　   月　　19　　日
                              書記官  簡信滇
